【裁判字號】    97,裁,4077
【裁判日期】    970821
【裁判案由】    採購
【裁判全文】
最  高  行  政  法  院  裁  定
                                      97年度裁字第4077號
上  訴  人  和瀧營造有限公司
代  表  人  甲○○
                          送達代收人  乙○○
                          金區○○○路235號3樓之1
被 上訴 人  臺灣省自來水股份有限公司第七區管理處
代  表  人  丙○○
上列當事人間採購事件，上訴人對於中華民國97年6月10日高雄
高等行政法院96年度訴字第971號判決，提起上訴，本院裁定如
下：
    主  文
上訴駁回。
上訴審訴訟費用由上訴人負擔。
    理  由
一、按對於高等行政法院判決之上訴，非以其違背法令為理由，
    不得為之，行政訴訟法第242條定有明文。依同法第243條第
    1項規定，判決不適用法規或適用不當者，為違背法令；而
    判決有同條第2項所列各款情形之一者，為當然違背法令。
    是當事人對於高等行政法院判決上訴，如依行政訴訟法第24
    3條第1項規定，以高等行政法院判決有不適用法規或適用不
    當為理由時，其上訴狀或理由書應有具體之指摘，並揭示該
    法規之條項或其內容；若係成文法以外之法則，應揭示該法
    則之旨趣；倘為司法院解釋或本院之判例，則應揭示該判解
    之字號或其內容。如以行政訴訟法第243條第2項所列各款情
    形為理由時，其上訴狀或理由書，應揭示合於該條項各款之
    事實。上訴狀或理由書如未依此項方法表明，或其所表明者
    與上開法條規定不合時，即難認為已對高等行政法院判決之
    違背法令有具體之指摘，其上訴自難認為合法。
二、本件上訴人對於高等行政法院判決上訴，主張：原判決認其
    有「在標得被上訴人之政府工程後，無正當理由而不訂約」
    ，違反政府採購法第101條第1項第7款之規定，因此維持被
    上訴人所為「將其違規事由刊登政府採購公報」之處分。但
    決標通知是否行政處分，尚非無疑。且本案上訴人之底標明
    顯低於預算金額，有政府採購法第58條所定「不合理標」之
    情形，應由被上訴人依職權審查，而為不決標之決定。被上
    訴人怠於為此職權審查，顯有裁量怠惰之違法，原判決卻未
    予論述，其判決顯然違背法令等語，據為指摘原判決違背法
    令之事由，惟核其上訴理由，衡之下述法理說明，顯屬其個
    人空泛之主觀意見，並就原審已為法律論斷，泛言未論斷，
    或論斷矛盾錯誤。客觀言之，並未具體表明原判決有何「不
    適用法規」、「適用法規不當」、或「有行政訴訟法第243
    條第2項所列各款」之情事，難認對該判決之如何違背法令
    已有具體之指摘。依首開規定及說明，應認其上訴為不合法
    。
  (一)首先必須指明，被上訴人決定「招標之政府工程何人得標」
    一事，就其外部法律效果而言，固非行政處分。但決標後得
    標之人拒絕簽約，而受到政府採購法第101條第1項所定「刊
    登政府採購公報」之處遇，此等處遇當然為行政處分。因此
    本案屬公法事件，並無疑義。
  (二)其次原判決已言明，是否適用政府採購法第58條之規定，而
    更換得標對象，乃是政府機關之職權，而非上訴人得引為放
    棄得標權之法律依據（原判決第11頁參照）。另外該等職權
    既為行政機關固有之職權，法院僅能為合法性審查，且此等
    合法性審查，本應由主張其事之人民，負擔客觀之舉證責任
    。上訴人空言謂被上訴人在此有裁量怠惰之情事，卻未先對
    此舉出事實及證據，即難遽認原處分違法。
三、據上論結，本件上訴為不合法。依行政訴訟法第249條第1項
    前段、第104條、民事訴訟法第95條、第78條，裁定如主文
    。
中    華    民    國    97    年    8     月    21    日
                    最高行政法院第一庭
                        審判長法官  鄭  淑  貞
                              法官  侯  東  昇
                              法官  林  樹  埔
                              法官  鄭  小  康
                              法官  帥  嘉  寶
以  上  正  本  證  明  與  原  本  無  異
中    華    民    國    97    年    8     月    22    日
                              書記官  莊  俊  亨


司法院資訊處製作；財團法人民間司法改革基金會備份。
